【裁判字號】    88,易,3470
【裁判日期】    891004
【裁判案由】    恐嚇
【裁判全文】
臺灣臺中地方法院刑事判決                        八十八年度易字第三四七０號
    公  訴  人  臺灣台中地方法院檢察署檢察官
    被      告  己○○
    選任辯護人  鞠金蕾
    被      告  甲○○
                乙○○
    共      同
    選任辯護人  朱元宏
                張仕賢
右列被告因恐嚇等案件，經檢察官提起公訴（八十八年度偵字第七八五一號），本院
判決如左：
    主  文
己○○共同連續乘他人急迫，貸以金錢，而取得與原本顯不相當之重利，處有期徒刑
陸月，如易科罰金，以參佰元折算壹日。
甲○○、乙○○共同乘他人急迫，貸以金錢，而取得與原本顯不相當之重利，各處有
期徒刑伍月，如易科罰金，均以參佰元折算壹日。
甲○○、乙○○被訴恐嚇危害安全部分無罪。
    事  實
一、己○○基於概括犯意，連續先與甲○○、乙○○及綽號「阿雄」之姓名、年籍、
    住不詳之成年男子基於犯意聯絡，共同於八十七年九月十一日下午二時三十分許
    ，乘丙○○○因生意週轉困難急需資金之急迫情形，在台中市○○街十八號丙○○○住處，貸予丙○○○新台幣（下同）四十萬元，利息以每十日為一期，每期
    七萬四千八百元，共付三次，計二十二萬四千四百元，而取得與原本顯不相當之
    重利。並由丙○○○開具張機械工廠支票三紙，計四十七萬四千八百元，及本票
    四十七萬四千八百元質押。再於八十八年二月六日，乘戊○○因農曆春節急需用
    錢之急迫情形，自行在戊○○台中縣大肚鄉○○村○○路○段四二０巷四二弄六
    號住處貸予戊○○三萬元，利息每十日為一期，每期七千五百元，並簽六萬元本
    票質押，利息先扣，實拿二萬二千五百元，戊○○共付三期利息，而取得與原本
    顯不相當之重利。嗣於八十八年三月二十日下午四時許，己○○、甲○○、乙○○前往丙○○○前開住處催討債務時為警查獲。並扣得戊○○之身分証一枚，及
    所簽發之本票、填寫之切結書、個人資料表各一紙。
二、案經臺中市警察局第三分局報請臺灣臺中地方法院檢察署檢察官偵查起訴。
    理  由
甲、有罪部分
一、訊據被告己○○固坦承有借款予被害人戊○○之事實，然矢口否認有借款予被害
    人丙○○○之事實，辯稱：係「阿雄」借款予被害人丙○○○，並非他借的云云
    。另被告甲○○、乙○○亦均矢口否認有借款予被害人丙○○○之事實，辯稱：
    係「阿雄」借款予被害人丙○○○，並非他們借的，被告甲○○僅是過去了解情
    形；被告乙○○僅係接獲被告己○○通知過去載被告己○○等人云云。惟查：
（一）被告己○○於警訊中供稱他係在自由時報分類廣告版內刊登借貸啟事，自稱王
      先生，並以0000000000及（０四）0000000、000000
      0等電話供不特定人打電話借貸，並於八十七年九月十一日下午二時三十分許
      ，派綽號「阿雄」之姓名、年籍、住所不詳之友人至台中市○○街借予被害人
      丙○○○，利息以每十日為一期，每期七萬四千八百元，共付三次，計二十二
      萬四千四百元。並由被害人丙○○○開具張機械工廠支票三紙，計四十七萬四
      千八百元，及本票四十七萬四千八百元質押。因被害人丙○○○所開立之支票
      跳票，本金分文未還，故案發當日前往被害人丙○○○住處，核與被害人丙○○○於警訊中所述情節相符，應可採信。是被告己○○應有借款予被害人丙○○○之事實。
（二）被告甲○○於警訊中供稱係被告己○○經營地下錢莊，告訴人丙○○○向被告
      己○○經營地下錢莊借錢（偵查卷第十八頁）。益徵被告己○○前開供述應可
      採信。
（三）被害人丙○○○於警訊中供稱係因生意週轉不靈，而於八十七年九月十一日下
      午二時三十分許在前開住處向地下錢莊借款四十萬元，並稱係向被告甲○○、
      乙○○辦理貸款手續（偵查卷第二六頁背面），該二人之前來要過五、六次錢
      （偵查卷第七一頁背面）。被告甲○○、乙○○於偵查中亦供稱去過被害人丙○○○前開住處（偵查卷第五八頁背面、第八一頁背面）。被告甲○○於本院
      亦供稱八十七年十、十一月間有去告訴人丁○○住處談過借款事情，問被害人
      丙○○○如何處理，被害人丙○○○稱要賣掉房子。苟被告甲○○、乙○○與
      被告己○○無犯意聯絡、行為分擔，何須長期關心此筆借款，多次前往被害人
      丙○○○前開住處催討？足資佐証被害人丙○○○前開供述應與事實相符而可
      採信。
    從而，被告等前開所辯，尚不足採。此外，被告己○○借款予被害人戊○○部分
    ，亦據被告己○○供明在卷，核與被害人戊○○於警訊、偵查及本院所述情節相
    符，並有贓物領據、本票、切結書、個人資料表各一紙可憑，應可採信。本件事
    證明確，被告等前開犯行，均堪認定。
二、核被告等所為，均係犯刑法第三百四十四條之重利罪。被告三人就借款予被害人
    丙○○○部分，與「阿雄」有犯意聯絡、行為分擔，均為共同正犯。再被告己○○前後借款予被害人丙○○○、戊○○二次部分犯行，時間緊接，罪名與犯罪構
    成要件相同，顯係基於概括犯意為之，應依連續犯之規定論以一罪，並加重其刑
    。爰審酌被告等之品行、為牟非法利益利用他人急迫貸予金錢，取得重利，使之
    愈陷窮困，及被告等犯罪之手段、犯罪後之態度等一切情狀，分別量處如主文之
    刑，並諭知易科罰金之折算標準。
三、另依起訴書犯罪事實欄所載，公訴人似認被告甲○○、乙○○與被告己○○就前
    開貸予被害人戊○○金錢部分犯行，有犯意聯絡、行為分擔。惟被害人戊○○供
    稱僅係向被告己○○借款，且亦無任何証據足資認定被告甲○○、乙○○與被告
    己○○就前開貸予被害人戊○○金錢部分犯行，有犯意聯絡、行為分擔。因此部
    分與前開有罪部分有連續犯之裁判上一罪之關係，爰不另為無罪之諭知，併此敘
    明。
乙、無罪部分
一、公訴意旨另以被告甲○○、乙○○二人於八十八年三月二十日下午四時許，前往
    被害人丙○○○前開住處催討債務時，由被告甲○○出手毆打被害人丙○○○頭
    部（傷害部分未據告訴）、甲○○、乙○○並出言恐嚇被害人丙○○○稱「如不
    還錢即要對你全家不利」、「該死」等語，使被害人丙○○○心生畏怖。旋被害
    人丙○○○之夫即告訴人丁○○返家而報警查獲。因認被告甲○○、乙○○二人
    另涉有刑法第三百零五條之恐嚇危害安全罪等語。
二、按犯罪事實應依證據認定之，無證據不得推定其犯罪事實，又不能證明被告犯罪
    者，應諭知無罪之判決，刑事訴訟法第一百五十四條、第三百零一條第一項分別
    定有明文。
三、本件公訴人認被告甲○○、乙○○涉有刑法第三百零五條之恐嚇危害安全罪嫌，
    無非以告訴人丁○○、被害人丙○○○之供述為其論據。訊之被告甲○○、乙○○堅決否認有前開犯行，辯稱：八十八年三月二十日他們前往被害人丙○○○前
    開住處時，被害人丙○○○並不在場，如何能恐嚇及毆打被害人丙○○○？況被
    告乙○○當時並未進入被害人丙○○○前開住處，如何能恐嚇及毆打被害人丙○○○等語。
四、經查：被害人丙○○○於偵查供稱當時他並不在場（偵查卷第七一頁）。告訴人
    丁○○於本院亦供稱當時被害人丙○○○一直在樓上沒有下來，被告等叫他打電
    話找他太太即被害人丙○○○回來，並說「如果不是你太太回電，你就知道」。
    証人即查獲本案之員警沈光聖於本院亦供稱被害人丙○○○是在他們查獲被告等
    人後才從樓上下來，因被害人說還有一部車子在附近繞，所以他們才又在距上址
    約一百公尺處查獲被告乙○○。足証本件案發時被害人丙○○○並不在現場，甚
    且被告乙○○亦未在被害人丙○○○前開住處，被告甲○○、乙○○如何能在上
    址出手毆打被害人丙○○○頭部及出言恐嚇被害人丙○○○？此外，復查無其他
    積極證據足資認定被告甲○○、乙○○有何公訴人所指恐嚇犯行，本件不能證明
    被告甲○○、乙○○犯罪，揆諸前開法條規定及判例意旨，自應諭知被告甲○○
    、乙○○此部分無罪之判決。
丙、據上論斷，應依刑事訴訟法第二百九十九條第一項前段、第三百零一條第一項，
    刑法第二十八條、第五十六條、第三百四十四條、第四十一條，罰金罰鍰提高標
    準條例第一條前段、第二條判決如主文。
本案經檢察官高永棟到庭執行職務。
中      華      民      國    八十九    年      十      月      四      日
                              臺灣臺中地方法院刑事第一庭
              法  官  鄭  文  祺
右正本證明與原本無異。
如不服本判決，應於判決送達後十日內向本院提出上訴狀，上訴於臺灣高等法院臺中
分院( 須附繕本 )。
                                  書記官
中      華      民      國    八十九    年      十      月      四      日
附錄本案論罪科刑法條全文
刑法第三百四十四條：
乘他人急迫、輕率或無經驗貸以金錢或其他物品，而取得與原本顯不相當之重利者，
處一年以下有期徒刑、拘役或科或併科一千元以下罰金。


司法院資訊處製作；財團法人民間司法改革基金會備份。
